臺灣高等法院刑事判決　　　　　　　　　　　　　九十一年度上易字第二八七四號
　　上　訴　人
　　即　被　告　乙○○　男三十.
　　選任辯護人　邱朝象　律師
　　上　訴　人
　　即　被　告　甲○○　男三十.
右上訴人因竊盜案件，不服臺灣新竹地方法院九十一年度易字第二三七號，中華民國
九十一年八月三十日第一審判決（起訴案號：臺灣新竹地方法院檢察署九十一年度偵
字第八四九號）提起上訴，本院判決如左：
    主  文
上訴駁回。
    事  實
一、乙○○曾因違反麻醉藥品管理條例案件，經台灣士林地方法院判處有期徒刑三月
    確定，於民國（下同）八十七年二月二十六日易科罰金執行完畢；復犯竊盜罪，
    經本院以九十年度上易字第九五一號判處有期徒刑五月確定，而於九十年七月十
    八日易科罰金執行完畢。緣甲○○從事園藝工作，需要竹子作為圍籬，以免栽種
    之種苗、花苗遭到風害或動物侵擾，甲○○及其兄乙○○均認為新竹地區風較大
    ，應有較多人栽種竹子，遂於九十一年二月六日攜帶甲○○所有之繩子一段以及
    平日剪花卉所用、客觀上足對人之身體、生命構成威脅、可供兇器使用之剪刀一
    支，二人共乘車號ＨＹ─八五九六號自小貨車南下新竹。同日下午一時許，甲○○、乙○○二人行經新竹縣竹東鎮○○里○○段八一三地號土地（九十年重測前
    為新竹縣竹東鎮○○○段二七之八地號）時，見該土地上堆放諸多石頭，但種植
    甚多竹子，二人即趁四下無人之際，基於意圖為自己不法所有之犯意聯絡，由甲○○取出前述剪刀一支，剪斷上開土地上、屬羅光助所有（起訴書誤載為丙○○
    所種植）之竹子一把，得手後，乙○○則從車上取出上開繩子一段，欲綑綁竊得
    之竹子並裝載至前開小貨車上時，適為巡邏之員警當場查獲，並扣得前述剪刀一
    支、竹子一把（業已發還羅光助之子丙○○）。
二、案經新竹縣警察局竹東分局報請台灣新竹地方法院檢察署檢察官偵查起訴。
    理  由
一、訊據上訴人即被告乙○○、甲○○否認竊盜，甲○○辯稱伊認是無主物，沒有偷
    的意思，鄭銘雄則以伊認為其弟有去問過主人，不知是偷的等語置辦；惟查右揭
    事實已據被告等於原審審理時均自白不諱，皆坦承問不到主人就想要用偷的，未
    經過他人同意就拿是錯誤行為，已經知錯等語（見原審卷九十一年八月十六日審
    理筆錄）。次查，新竹縣竹東鎮○○里○○段八一三地號土地（九十年重測前為
    新竹縣竹東鎮○○○段二七之八地號）係被害人羅光助所有，其上之竹子溯及自
    被害人羅光助父親之年代即開始種植，而九十年一月十日至九十三年一月十日之
    期間內，被害人羅光助雖將該土地出租予日商大豐營造股份有限公司台灣分公司
    （下稱日商大豐公司）供以堆放鋼筋、石頭及搭設臨時建物，然租期屆至後，上
    開土地將收回種植稻米，仍需竹子防風，故被害人羅光助對日商大豐公司業已言
    明上開土地上之竹子不得砍除，仍係有用途之物，被害人羅光助與其子丙○○並
    經常前往澆灌，此有土地登記謄本、土地租賃契約書各一紙附卷可稽，且經被害
    人羅光助之子丙○○於警訊及原審訊問時陳稱明確，是以，上開土地上之竹子並
    非無主之物，而係土地所有人羅光助所有，堪以認定。第查，被告乙○○、甲○○在本件遭查獲前，並未徵得被害人羅光助之同意即逕行剪伐前述竹子，亦經被
    害人羅光助之子丙○○於原審陳述在卷，此外，復有現場照片四幀、贓證物品認
    領收據一紙在卷、剪刀一支扣案足資佐證。又被告乙○○雖辯稱與其弟甲○○並
    無竊盜之犯意聯絡，然其於警訊時辯稱：「．．．我們找不到地主，看那些竹子
    應該不值錢，地主發現也應該不會跟我們計較．．．」（見偵卷第八頁），於偵
    訊時辯稱：「（你有無被你弟甲○○載到上址拿甲○○的繩子要綁甲○○割下來
    的竹子？）有」、「我只有從後車斗拿繩下車，站在車旁．．．」、「．．但那
    個竹子看起來像廢棄的所以才未問（地主）．．」云云（見偵卷第二十七頁、第
    四十六頁），可證，被告乙○○於事前即知被告甲○○要剪竹子且未經地主同意
    ，亦準備拿繩子捆綁竹子，其顯與被告甲○○有犯意之聯絡及行為之負擔，其上
    開所辯要屬事後卸責之詞，不足採信。被告二人所竊之竹子，既仍生長於土地上
    ，屬土地所有權人所有，被告二人復無權收取，則渠等顯有為自己所有之不法意
    圖，是本件被告乙○○、甲○○共同攜帶兇器竊盜之犯行，均堪認定，本案事證
    明確，被告二人皆應予依法論科。另辯護人聲請傳訊警員劉志成、宋俊傑以證明
被告乙○○於事發當時確實不知被告甲○○正在剪取竹子等情，然本件事證已臻
    明確，已如前述，核無傳訊之必要，附此敘明。
二、查被告二人所攜帶之剪刀一支，係鐵製之器械，被告甲○○供稱平常其用以剪栽
    花卉，客觀上自足以對人之生命、身體、安全構成威脅，屬於兇器之一種。核被
    告乙○○、甲○○所為，均係犯刑法第三百二十一條第一項第三款之攜帶兇器竊
    盜罪。被告二人間有犯意之聯絡及行為之分擔，均為共同正犯。被告乙○○曾因
    違反麻醉藥品管理條例案件，經台灣士林地方法院判處有期徒刑三月確定，於八
    十七年二月二十六日易科罰金執行完畢，復犯竊盜罪，經本院以九十年度上易字
    第九五一號判處有期徒刑五月確定，而於九十年七月十八日易科罰金執行完畢，
    有台灣新竹地方法院檢察署刑案資料查註紀錄表、本院被告全國前案紀錄表在卷
    可憑，其於有期徒刑執行完畢後，五年以內再犯本件有期徒刑以上之罪，為累犯
    ，應依刑法第四十七條規定加重其刑。又被告乙○○、甲○○固共同攜帶兇器竊
    盜竹子一把，然竊得之竹子價值甚微，依據被害人羅光助之子丙○○在原審訊問
    時所稱，僅新台幣（下同）五十元而已，且業經被害人之子丙○○領回，犯罪地
    點則為供人堆放鋼筋、石頭之空地，被告二人雖持剪刀割取竹子一把，但造成他
    人潛在之危害尚非鉅大，且均僅高職肄業，智識程度不高，犯罪動機純係圍竹籬
    笆供被告甲○○園藝之用，事後皆已深知悔悟，在客觀上實足以引起一般之同情
    ，是被告二人犯罪之情狀顯有可憫恕之處，如科以最低刑度仍嫌過重，爰依刑法
    第五十九條規定酌量減輕其刑。被告乙○○前開加重及減輕其刑之事由，依刑法
    第七十一條之規定予以先加後減之。
三、原審以被告二人罪證明確，而適用刑法第二十八條、第三百二十一條第一項第三
    款、第四十七條、第五十九條、第四十一條第一項前段、第七十四條第一款、第
    三十八條第一項第二款，罰金罰鍰提高標準條例第二條，並審酌被告乙○○前有
    刑事紀錄，被告甲○○則素行良好，犯罪動機均係圍竹籬笆供被告甲○○園藝之
    用，竊得之竹子價值甚微，僅五十元而已，且業已發還被害人，犯罪所生之損害
    尚輕，學歷皆僅高職肄業，智識程度不高暨犯罪後均已坦承犯行等一切情狀，分
    別量處乙○○有期徒刑四月，甲○○有期徒刑三月，並均諭知易科罰金之折算標
    準。又被告甲○○前未曾受有期徒刑以上刑之宣告，有被告全國前案紀錄表一紙
    在卷可按，經此教訓當知所警惕，信無再犯之虞，因認對其所宣告之刑，以暫不
    執行為宜，爰併宣告緩刑二年，用勵自新。復說明扣案之剪刀一支，係被告甲○○所有，且供被告二人本件犯罪所用之物，已據渠等供明在卷，爰依刑法第三十
    八條第一項第二款宣告沒收；至於繩子一段，雖亦屬被告甲○○所有之物，但未
    扣案，被告甲○○復供稱案發後即予丟棄，為避免將來執行上之困難，爰不併予
    宣告沒收。經核原判決上開認事用法，洵無違誤，量刑亦屬妥適，被告二人上訴
    仍執陳詞否認犯罪而指摘原判決不當，難認有理由，應予駁回。
    據上論斷，應依刑事訴訟法第三百六十八條，判決如主文。
本案經檢察官田炳麟到庭執行職務。
中      華      民      國    九十一    年     十二     月    二十七    日
                            臺灣高等法院刑事第十二庭
                                    審判長法  官  劉  景  星
                                          法  官  陳  博  志
                                          法  官  陳  志  洋
右正本證明與原本無異。
不得上訴。
                                          書記官  蔡  佩  珊
中      華      民      國    九十一    年      十二    月    三十      日
附錄：本判決論罪科刑法條全文
刑法第三百二十一條
犯竊盜罪而有左列情形之一者，處六月以上五年以下有期徒刑：
一、於夜間侵入住宅或有人居住之建築物、船艦或隱匿其內而犯之者。
二、毀越門扇、牆垣或其他安全設備而犯之者。
三、攜帶兇器而犯之者。
四、結夥三人以上而犯之者。
五、乘火災、水災或其他災害之際而犯之者。
六、在車站或埠頭而犯之者。
前項之未遂犯罰之。
